【裁判字號】    90,易緝,32
【裁判日期】    901205
【裁判案由】    詐欺
【裁判全文】
臺灣嘉義地方法院刑事判決                            九十年度易緝字第三二號
    公  訴  人  臺灣嘉義地方法院檢察署檢察官
    被      告  丙○○
右列被告因詐欺案件，經檢察官提起公訴（八十八年度偵字第七一八八號），本院判
決如左：
    主  文
丙○○意圖為自己不法之所有，以詐術使人將本人之物交付未遂，處有期徒刑參月，
如易科罰金，以參佰元折算壹日。
扣案之明牌號碼單壹紙沒收。
    事  實
一、丙○○實際上並無購屋能力亦無購屋意願，卻意圖為自己不法之所有，於民國八
    十八年十月二十六日下午四時三十分許，至嘉義縣太保市○○路○段一三六號「
    寶騏建設股份有限公司」推出之「萬客欣隆」預售屋接待中心，自稱「葉正元」
    而佯為欲買預售屋，即由該公司售屋小姐甲○○接待，雙方洽談十分鐘後，未有
    任何關於售屋之合意，丙○○見時機成熟，便轉移話題向甲○○表示，其擁有四
    組六合彩之明牌號碼，分別為０四、二九、一一、三十號，此時簽注必定中獎，
    並誑稱其即係贏得巨額獎金才有能力購屋，丙○○於持續吹噓其明牌如何準確、
    可靠之同時，即不顧甲○○之拒絕及其他人之質疑，當場主動拿起電話撥號，施
    用詐術，佯與六合彩組頭談話，假裝替甲○○代為簽賭，掛上電話後，騙稱已經
    簽妥完畢，即向甲○○索取新台幣（下同）七千八百元之賭金，欲使甲○○陷於
    錯誤而交付賭金，不意甲○○已洞燭其詭計而當場拒絕「葉正元」為其代簽賭，
    致丙○○無法順利收取所欲詐騙之金錢。丙○○離去後仍不甘罷休，於翌（二十
    七）日上午又連續打五、六次電話向甲○○催討七千八百元未果，旋於當日中午
    十二時三十分許，搭乘由不知情之司機陳明和（業為不起訴處分確定）所駕駛之
    計程車至上揭接待中心，抵達後，囑託陳明和代為向甲○○收取七千八百元之賭
    金，陳明和應允而進入接待中心後，甲○○即暗中報警處理並當場扣得明牌號碼
    單一紙，致丙○○詐欺取財之目的未能得逞。
二、案經嘉義縣警察局水上分局報請臺灣嘉義地方法院檢察署檢察官偵查起訴。
    理  由
一、訊據被告丙○○坦承於右揭時、地，向告訴人甲○○索取賭金不諱，惟矢口否認
    有何詐欺犯行，辯稱：其於八十八年十月二十六日下午四時三十分許，在預售屋
    接待中心受甲○○委託代向他人簽賭六合彩，始當場打電話向組頭簽賭七千八百
    元，又於當日下午五點多，在雲林縣元長鄉東庄拜託一位綽號「阿美」之五十多
    歲之不詳姓名婦人再向別人簽賭七千八百元，結果都沒中獎，所以才於隔天叫陳
    明和開車載其前去收取賭金云云。經查，告訴人甲○○於偵查中指述：「當時丙
    ○○在售屋中心就打電話向別人簽賭六合彩，並說已經代我簽了七千八百元，但
    我當場就拒絕，他卻當場要向我收取七千八百元之賭金，我跟他說沒有錢，但隔
    天他連續打了五、六通電話說要來收錢，我才報警的」、「我之前也不認識丙○
    ○，不可能找他代簽六合彩，是他硬要代簽六合彩的。」等語（見偵查卷第十九
    頁背面、第二十頁正面、背面）。且證人乙○○即預售屋接待中心之主管亦於偵
    查中結證稱：「丙○○於八十八年十月二十六日下午三時多左右，自稱葉先生，
    到嘉義縣太保市萬客欣隆之預售屋接待中心，說要買房子，就由甲○○接待，但
    我看他沒有購屋的意願，約十分鐘後，葉先生就坐在洽談桌上，講了一些六合彩
  的號碼給甲○○，並說他因簽中六合彩，才有錢買房子，寫了四個號碼給陳小姐
    叫她簽，他就打電話出去，並說要簽這四個號碼，甲○○當場就說不要簽，而且
    也說她沒錢，但葉先生仍舊說他已經代甲○○簽賭了，共七千八百元的賭金，甲
    ○○就躲在休息室不理他，他就叫我開車載他到北港媽祖廟，但到華濟醫院時就
    先下車了，隔天他打了五、六通電話要向甲○○收七千八百元，逼得我們不得不
    報警。」等語（見偵查卷第三十四頁背面、第三十五頁正面），核與告訴人指述
    情節相符，顯見被告上開所辯諸詞，應非實情。衡之被告當時於預售屋接待中心
    現場打電話簽賭之動作，為告訴人、證人及其他現場人員所共見共聞，設若被告
    真係以電話簽賭，衡諸常理，被告於通話完成時即應簽賭完畢，不須再為任何後
    續行為，然被告又稱其於當日下午五時許，在雲林縣元長鄉東庄拜託一位五十多
    歲之「阿美」，再向別人簽賭云云，核與電話簽賭之瞬間完成方式，相互矛盾，
    是被告於案發當時，在接待中心所為打電話代告訴人簽賭之動作，依前述說明，
    必屬虛偽之詐騙手段，蓋電話簽賭之便捷猶如股票下單，一經電話通知即可完成
    ，何須後續之動作？況且，被告屢次於偵查中供稱會帶「阿美」到庭作證，卻迄
    未陪同「阿美」到庭，亦無法提供「阿美」之詳細年籍資料俾本院傳訊，足見「
    阿美」一人亦係被告臨訟編造、卸責之詞。此外，復有扣案之明牌號碼單一紙附
    於警卷足資佐證，本件事證明確，被告犯行，洵堪認定。
二、核被告所為，係犯刑法第三百三十九條第三項、第一項之詐欺取財未遂罪。被告
    既已著手於詐欺取財犯罪之實施而未果，為未遂犯，應依刑法第二十六條前段之
    規定減輕其刑。按刑法第四十一條原規定：「犯最重本刑為三年以下有期徒刑以
    下之刑之罪，而受六月以下有期徒刑或拘役之宣告，因身體、教育、職業或家庭
    之關係，執行顯有困難者，得以一元以上三元以下折算一日，易科罰金。」，惟
    該條文業經修正為（第一項）：「犯最重本刑為五年以下有期徒刑以下之刑之罪
    ，而受六月以下有期徒刑或拘役之宣告，因身體、教育、職業或家庭之關係，執
    行顯有困難者，得以一元以上三元以下折算一日，易科罰金。但確因不執行所宣
    告之刑，難收矯正之效，或難以維持法秩序者，不在此限」，（第二項）：「併
    合處罰之數罪，均有前項情形，其應執行之刑逾六月者，亦同。」，並於九十年
    一月十日經總統公布施行，同年月十二日生效，本件被告犯罪時間在舊法時期，
    比較新舊法結果，以新法較有利於被告，自應適用新法。爰審酌被告之素行、品
    性，犯罪之動機、目的、手段、所生危害（詐欺金額為七千八百元）、及犯後不
    知悔悟等一切情狀，量處如主文所示之刑，並諭知易科罰金之折算標準，以示懲
    儆。扣案之明牌號碼單一紙，係被告所有供詐騙告訴人簽賭六合彩賭博所用之物
    ，業據其於本院審理時供承在卷，應依刑法第三十八條第一項第二款規定宣告沒
    收。
據上論斷，應依刑事訴訟法第二百九十九條第一項前段，刑法第二條第一項前段、第
三百三十九條第三項、第一項、第二十六條前段、第四十一條第一項前段、第三十八
條第一項第二款，罰金罰鍰提高標準條例第一條前段、第二項，判決如主文。
本案經檢察官朱介斌到庭執行職務。
中      華      民      國    九十      年     十二     月      五      日
                                臺灣嘉義地方法院刑事第一庭
                                        法  官  唐  淑  民
右正本證明與原本無異。
如不服本判決，應於判決送達後十日內向本院提出上訴狀( 應附繕本 )。
中      華      民      國    九十      年     十二     月      七      日
                                        書記官  林  育  興
附錄：
刑法第三百三十九條：
意圖為自己或第三人不法之所有，以詐術使人將本人或第三人之物交付者，處五年以
下有期徒刑、拘役或科或併科一千元以下罰金。
以前項方法得財產上不法之利益或使第三人得之者，亦同。
前二項之未遂犯罰之。


司法院資訊處製作；財團法人民間司法改革基金會備份。
